【裁判字號】    92,自,82
【裁判日期】    920814
【裁判案由】    侵占
【裁判全文】
臺灣板橋地方法院刑事判決                            九十二年度自字第八二號
    自  訴  人  華賓交通有限公司
    代  表  人  李浩銅
    自訴代理人  乙○○
    被      告  丙○○
                甲○○
右列被告因侵占案件，經自訴人提起自訴，本院判決如左：
    主  文
丙○○、甲○○均無罪。
    理  由
一、自訴意旨略以：被告丙○○於民國九十一年五月二十四日，邀同連帶保證人即被
    告甲○○，向自訴人以分期方式購買車號八Ｃ－八五三號營業小客車一部，雙方
    約明每月分期款為新台幣（下同）一萬六千八百元，車輛之燃料稅、牌照稅、保
    險費及寄行費每月四千零五十五元，自九十一年六月二十五日起繳至九十四年五
    月二十五日止，詎丙○○自九十一年八月二十七日起即未繳任何款項，竟意圖為
    自己不法之所有，將該營業小客車易持有為所有而加以侵占入己，並拒不返還，
    經自訴人公司屢次催討，丙○○均避不見面，置之不理。因認被告丙○○、甲○
    ○所為，係涉有刑法第三百三十五條第依項之侵占罪嫌。
二、自訴人認被告丙○○、甲○○涉有上開侵占罪嫌係以：分期付款附條件買賣契約
    書影本一件、帳目紀錄卡影本一張、車號八Ｃ－八五三號營小客車違規罰單與存
    證信函影本及退件各一件為證。並認被告丙○○、甲○○拒不繳納分期付款，亦
    未出面交代何以遲延未還車輛事宜，顯有易合法持有為不法所有之侵占意圖等情
    ，為其主要論據。訊據被告丙○○、甲○○堅決否認侵占犯行，辯稱：我們沒侵
    占的意思，現在已經和解了，欠款已經付清了，車子已經還了，我們的車款繳到
    去年八月，後來我因為慢性支氣管炎沒有辦法去跑車，因為欠他的錢覺得不好意
    思，沒有要侵占車子的意思等語。
三、按犯罪事實應依證據認定之，無證據不得推定其犯罪事實，刑事訴訟法第一百五
    十四條定有明文，又告（自）訴人之告（自）訴，係以使被告受刑事訴追為目的
    ，是其陳述是否與事實相符，仍應調查其他證據以資審認；且認定不利於被告之
    事實，須依積極證據，苟積極證據不足為不利於被告事實之認定時，即應為有利
    於被告之認定，更不必有何有利之證據（最高法院五十二年度台上字第一三００
    號及三十年上字第八一六號判例可資參照）。又按刑法上之侵占罪，須持有人變
    易其原來之持有意思而不法所有之，始能成立，如僅將持有物延不交還或有其他
    原因致一時未能交還，既缺乏主觀要件，即難以該罪相繩（最高法院六十八年度
    台上字第三一四六號判例參照）。
四、經查：
（一）被告丙○○於民國九十一年五月二十四日，邀同連帶保證人即被告甲○○，向
      自訴人以分期方式購買車號八Ｃ－八五三號營業小客車一部，雙方約明每月分
      期款為新台幣（下同）一萬六千八百元，車輛之燃料稅、牌照稅、保險費及寄
      行費每月四千零五十五元，自九十一年六月二十五日起繳至九十四年五月二十
      五日止，被告丙○○自九十一年八月二十七日起未繳分期款項之事實，業據自
      訴人、被告丙○○分別陳明在卷，且有分期付款附條件買賣契約書一件附卷可
      稽，是被告陳明雄本有佔有使用車號八Ｃ－八五三號營業小客車之權。被告丙
      ○○、甲○○辯稱：我們沒侵占的意思，現在已經和解了，欠款已經付清了，
      車子已經還了，我們的車款繳到去年八月，後來因被告陳明雄罹患慢性支氣管
      炎沒有辦法去跑車，因為欠他的錢覺得不好意思，沒有要侵占車子的意思等語
      。則被告陳明雄僅係一時未能償還分期款項，是否即有侵占之意圖，顯有可疑
      。
（二）又查，本件自訴人之代理人到庭陳稱本件因自訴人已歸還車號八Ｃ－八五三號
      營業小客車予自訴人，並與自訴人達成和解，清償積欠之分期款項，自訴人代
      理人當庭表示不予追究，則被告丙○○事後縱然遲未歸還車輛，然此為被告丙
      ○○、甲○○是否違反分期付款買賣契約之民事問題，尚難認被告丙○○、甲
      ○○有將系爭車輛易持有為所有之犯意。被告丙○○於嗣後亦已結清欠款，歸
      還車輛，有和解書一件附卷可稽，被告丙○○顯然未將該車輛做任何事實上或
      法律上之處分，自難僅以被告丙○○於分期償還中，一時未能按期給付及歸還
      系爭車輛即認被告侵占該車。本件經調查各項有利及不利被告之證據，尚無從
      證明被告丙○○及甲○○有何易持有為不法所有之意圖，欠缺侵占罪之主觀要
      件，自無法證明被告犯罪，依右開說明，自應依法為被告無罪之諭知。
據上論斷，應依刑事訴訟法第三百四十三條、第三百零一條第一項，判決如主文。
中      華      民      國    九十二    年      八      月     十四     日
      臺灣板橋地方法院刑事第一庭
                                      法  官    胡  堅  勤
右正本證明與原本無異。
如不服本判決，應於判決送達後十日內，向本院提出上訴狀。
                                      書記官    吳  詩  琳
中      華      民      國    九十二    年      八      月     十四     日


司法院資訊處製作；財團法人民間司法改革基金會備份。
